臺灣高等法院臺南分院刑事判決　　　　　九十一年度交上易字第一二一九號　　Ｇ
　　　上　訴　人　臺灣臺南地方法院檢察署檢察官
　　　上　訴　人
　　　即　被　告　乙　○　○
　　　選任辯護人　張　天　良　律師
右上訴人因被告過失傷害案件，不服臺灣臺南地方法院九十一年度交易字第一六三號
中華民國九十一年八月二十九日第一審判決（起訴案號：臺灣臺南地方法院檢察署九
十一年度營偵字第一五二號），提起上訴，本院判決如左：
      主      文
上訴駁回。
      事      實
一、乙○○於民國（下同）九十年九月九日上午七時四十分許，替父親蘇東評駕駛車
    牌號碼ＴＤ－三三四一號自用小貨車，擬往砂石廠搬運砂石，由台南縣東山鄉東
    正村，由南往北方向行駛，途經東山鄉東正村二五一號前，由快車道進入慢車道
    ，欲右轉進入路旁之砂石場時，依規定應注意雙向二車道之快慢車道間變換車道
    時，應注意安全距離。而依當時天候晴、有晨光、柏油路面、路面乾燥、無缺陷
    、道路上未有任何障礙物、視距復屬良好等情形，客觀上並無不能注意之情事，
    其竟疏於注意，於變換車道時未保持安全距離，貿然由快車道變換車道至慢車道
    右轉。適同一時地甲○○駕駛車號ＱＳ五－一八七號機車，自後方慢車道駛來，
    亦疏未注意車前狀況，並隨時採取必要之安全措施之規定，於通過上開交岔路口
    時，仍貿然前行，未注意車前狀況隨時採取應變措施。由於雙方皆有上述過失，
    致避剎皆已不及，雙方之車輛遂於前開交岔路口發生碰撞。甲○○之機車前方及
    左側方遂撞及乙○○之小貨車之右車門及右後照鏡處。甲○○及其所騎乘之機車
    並衝入路旁之水溝中。甲○○因之受有「頭部外傷合併顱內出血、左骨骨折、左
    顴骨骨折、肺炎合併肋膜積水」，造成智力減退、長期臥床、日常生活起居須依
    靠他人照顧之重大難治之重傷害。乙○○於肇事後，犯罪未被有偵查權之公務員
    或機關發覺前，即委託路人報警，將甲○○送醫治療，並向台南縣警察局白河分
    局警員自首並坦承犯行，進而接受裁判。
二、案經甲○○訴由台南市警察局白河分局報請臺灣臺南地方法院檢察署檢察官偵查
    起訴。
      理      由
一、訊據上訴人即被告乙○○對於右述時、地，駕車行經前開路口，並與告訴人甲○
    ○所騎乘之機車發生碰撞之事實坦白承認，惟辯稱：伊原在屏東學習復健工作，
    適因假期回家幫伊父駕車，非從事駕駛之業務，於右轉時已注意後方來車，見機
    車尚有一段距離，故予右轉，卻遭甲○○之機車撞及小貨車之右車門及右後照鏡
    處，被害人亦有過失，且被害人之神經及動作遲鈍，係其年紀老邁，與車禍並無
    因果關係等語。
二、惟查：被告所為前開犯罪事實，業據告訴人於警訊時及偵審中指訴甚詳，且有台
    南縣警察局白河分局製作之道路交通事故調查報告表一紙及交通事故蒐證照片五
    張在卷足憑，又告訴人因本件車禍而受有如事實欄所載之傷害，復有奇美醫學中
    心九十年十月九日出具之診斷證明書一紙及該院九十一年七月二日（九一）奇醫
    字第二六六六號函所附病歷一份與財團法人天主教聖馬爾定醫院（以下簡稱聖馬
    爾定醫院）九十一年七月二日出具之診斷證明書一份存卷可按。
三、據奇美醫學中心九十一年六月二十九日之病情記載：被害人之頭部外傷顱內出血
    、左骨骨折、左顴骨骨折，造成意識遲鈍（詳原審卷第十九頁），而聖馬爾定醫
    院於九十一年七月二日則認：被害人外傷性腦出血，行動困難，日常生活起居完
    全依賴他人照顧（詳原審卷第六十六頁），至九十一年十一月十五日止，被害人
    猶存有智力減退、長期臥床、日常生活起居須依靠他人照顧之重大難治傷害等情
    ，復有聖馬爾定醫院之診斷證明書可證（附於本院卷第六十八頁），參以被害人
    於肇事前係從事賣水餃，並能自行騎機車外出，肇事後因頭部外傷顱內出血造成
    意識遲鈍、智力減退、長期臥床、日常生活起居須依靠他人照顧之重大難治傷害
    ，自已達重傷害之程度，且其重傷害與車禍間，有相當因果關係，是被告所辯：
    被害人之神經及動作遲鈍，係其年紀老邁，與車禍並無因果關係云云，殊不足採
    被告另請求傳訊證人即現場處理肇事之警員曾博傑，擬證明被害人曾於車輛行車
    事故鑑定時曾到場陳述，並無意識遲鈍之情形，尚未達重傷害之程度，惟被害人
    因腦出血造成重大難治傷害等情，已如前述，事證已臻明確，本院認無再予傳訊
    之必要，並予敘明。
四、按在雙向二車道之快慢車道間變換車道時，應注意安全距離，道路交通安全規則
    第九十七條第五款，定有明文。本件被告駕車於道路上行駛，本應注意上開道路
    交通安全規則，而案發當時，天候晴、有晨光、柏油路面、路面乾燥、無缺陷、
    道路上未有任何障礙物、視距復屬良好等情形以觀，復有台南縣警察局道路交通
    事故調查報告表載明可考，據此判斷，客觀上亦無不能注意之情事，其竟疏於注
    意安全距離，貿然變換車道右轉，致與告訴人所騎乘之機車相撞，是被告之駕駛
    行為，顯有過失。次按汽車行駛時，駕駛人應注意車前狀況，並隨時採取必要之
    安全措施，道路交通安全規則第九十四條第三項，亦有明文。經查：被告之小貨
    車於其左前方行駛變換車道右轉時遭告訴人撞及，而告訴人全無採取避剎措施，
    此可由路面並無剎車痕可跡，並衝入前方水溝中，足認告訴人駕車疏未注意車前
    狀況，其駕駛亦有過失。故本件經送台灣省台南區行車事故鑑定委員會鑑定結果
    ，認被告駕駛小貨車右轉未注意右側車輛，為肇事主因。甲○○駕駛輕機車，未
    注意車前狀況，為肇事次因。有該委員會九十一年三月八日南鑑字第九一○一八
    二號函及所附之鑑定意見書一份附卷可參（附於偵查卷第七頁），此益證被告駕
    車肇事致告訴人受傷之行為，確有過失無疑。雖被告之前述過失與告訴人之過失
    ，併合而為本件車禍肇事之原因，故告訴人之過失或可供做量刑時之斟酌，但被
    告之刑責則不能因此相抵而獲得免除。
五、綜上所述，本件告訴人係因此次車禍而受有如事實欄所載之重傷害，故被告之過
    失駕車行為，與告訴人所受之重傷害結果間，自有相當因果關係，是本件事證已
    甚明確，被告過失致重傷害之犯行堪予認定，至被告雖辯稱：伊非業務過失一節
    ，經查被告既在屏東學習復健工作，適因假期回家幫伊父駕車，自非從事駕駛之
    業務，此部分辯解，自屬可採，惟本案檢察官並未依業務過失起訴，原審亦未依
    業務過失論處，故本院不予置論。
六、查被告因過失傷害人，致重傷，核其所為，係犯刑法第二百八十四條第一項後段
    之過失致重傷害罪。公訴人認被告係犯普通傷害罪尚有未洽，惟適用同一法條，
    並無變更法條之情事。又被告於肇事後，犯罪未被有偵查權之公務員或機關發覺
    前，即委託路人報警，將告訴人送醫，並向台南縣警察局白河分局警員自首並坦
    承犯行，進而接受裁判，此有卷附之警訊筆錄載明可稽，是應依刑法第六十二條
    前段自首之規定，減輕其刑。
七、原審審理結果，認被告罪證明確，適用刑法第二百八十四條第一項後段、第六十
    二條前段、第四十一條第一項前段，罰金罰鍰提高標準條例第一條前段、第二條
    ，並審酌被告之生活狀況、品行、智識程度、犯罪所生之危險、被告之過失程度
    、告訴人所生之傷害及被告犯後自首坦承犯行，態度尚稱良好等一切情狀，量處
    有期徒刑伍月，並諭知易科罰金以參佰元折算壹日，認事用法俱無不合，量刑亦
    稱妥適，被告上訴意旨認被害人尚未達重傷害程度，檢察官上訴意旨認原審未依
    業務過失論處及量刑太輕，而分別指摘原判決不當，並無可取，為無理由，應予
    駁回。
據上論斷，應依刑事訴訟法第三百六十八條，判決如主文。
本案經檢察官劉得鉦到庭執行職務。
中    華    民    國      九十一      年      十二      月      五      日
                                  臺灣高等法院臺南分院刑事第六庭
                                      審判長法官  楊    明    章
                                            法官  高    明    發
                                            法官  戴    勝    利
右正本證明與原本無異。
不得上訴。
                                      法院書記官  吳    銘    添
中    華    民    國      九十一      年      十二      月     六       日
附錄：本判決論罪科刑法條：
刑法第二百八十四條第一項：因過失傷害人者，處六月以下有期徒刑、拘役或五百元
                          以下罰金，致重傷者，處一年以下有期徒刑、拘役或五
                          百元以下罰金。
